臺灣板橋地方法院刑事判決　　　　　　　　　　　　　九十三年度訴字第五八三號
　　公　訴　人　臺灣板橋地方法院檢察署檢察官
　　被　　　告　乙○○
　　選任辯護人　李尚澤律師
右列被告因違反毒品危害防制條例案件，經檢察官提起公訴（九十二年度偵字第二一
八０七號），本院判決如左：
    主  文
乙○○轉讓第一級毒品，累犯，處有期徒刑壹年貳月。扣案之第一級毒品海洛因玖包
（驗餘淨重合計拾貳點肆壹公克）沒收銷燬。
    事  實
一、乙○○（原名陳耀智，綽號「阿勇」）曾於民國（下同）九十年間因違反電信法
    案件，經本院以九十年度簡字第一三六號判決處有期徒刑五月，如易科罰金以銀
    元三百元折算一日確定，於九十年九月十一日易科罰金執行完畢。詎仍不知悔改
    ，因素有施用毒品之習慣，自九十二年一月間起至同年十一月間止，陸續向真實
    姓名年籍不詳綽號「阿雄」之成年男子購買第一級毒品海洛因，平均每月約購買
    一次，每次均以新臺幣（下同）八萬元之價格購買淨重半兩（約十八點五公克）
    ，再分裝成數小包，持以供已施用；而乙○○持有第一級毒品海洛因之事實，適
    為其在臺北市○○路某處卡拉ＯＫ店認識之朋友甲○○所聞悉，甲○○遂於九十
    二年十一月十五日上午十時許撥打乙○○留給伊之行動電話號碼，向乙○○表示
    因伊腳部疼痛，擬向其購買二千元份量之海洛因施用，乙○○聞後，竟基於無償
    轉讓第一級毒品海洛因之犯意，與甲○○約妥時間、地點，隨即持其所有、前向
    「阿雄」購買原擬供己施用之第一級毒品海洛因一包（淨重約零點二公克），於
    同日上午十一時許，在臺北縣三峽鎮○○路旁之河濱公園，將該包海洛因無償轉
    讓予甲○○。甲○○取得該包海洛因後，已於不詳時間、地點，分二次將之施用
    一空。嗣經警於九十二年十二月四日十時三十分許，在臺北縣樹林市○○街○段
    三０三巷十八號二樓，查獲當時因案遭通緝之甲○○，依甲○○之檢舉，再於同
    年月十一日上午八時三十分許，持搜索票前往臺北縣三峽鎮○○路二五八號二樓
    查獲乙○○，並扣得海洛因九包（驗餘淨重合計十二點四一公克，起訴書誤載為
    十二點六公克）、小型塑膠分裝袋一百九十個、電子磅秤一個、分裝杓鏟二支、
    鐵尺二支及刷子一支等物。
二、案經臺北縣政府警察局移送臺灣板橋地方法院檢察署檢察官偵查起訴。
    理  由
一、右揭事實，業據被告乙○○迭於警詢、偵訊及本院審理時坦承不諱，核與證人甲
    ○○於檢察官偵訊及本院審理時所證情節大致相符，且被告於九十二年十二月十
    一日為警查獲時所扣得之白粉九包，經送法務部調查局鑑定結果，均含第一級毒
    品海洛因成分，合計驗餘淨重十二點四一公克（空白裝重二點五一公克），有該
    局九十三年一月二十日調科壹字第０六０００七七八八號鑑定通知書一件在卷可
    稽，足徵被告自白與事實相符。又被告於九十二年十二月四日警詢時（見偵卷第
    五頁）、九十三年一月六日偵訊時（見偵卷第六二頁背面），及證人甲○○於九
    十三年一月六日偵訊時（詳見偵卷第六一頁背面），固均供稱或證述渠二人間轉
    讓第一級毒品海洛因之數量為一公克；惟被告嗣於九十二年十二月十一日本院訊
    問時，已改稱其當時交給甲○○之海洛因數量僅約零點二公克（見本院九十二年
    度聲羈字第六一四號卷第五頁），而於本院行準備程序時，亦稱所交付之海洛因
    重量僅約零點一至零點二公克（見本院九十三年四月二十一日準備程序筆錄第三
    頁），迄審判時仍堅稱其當時僅轉讓一點點海洛因，應該沒有一公克等語（詳見
    本院九十三年七月十三日審判筆錄）；又證人甲○○於本院審判時則證稱：伊當
    時拿一包海洛因回來，約施用二次；當時係約定拿二千元份量之海洛因，只有一
    點點，數量不會算等語（見九十三年七月十三日審判筆錄第九、十頁），茲斟酌
    證人甲○○曾於偵訊時證述其一次施用海洛因之數量未逾零點一公克（見偵卷第
    六三頁背面），本件甲○○向被告受讓海洛因一包，既僅足施用二次而已，衡情
    數量應屬有限，兼參以海洛因之一般交易行情，本院認被告嗣後所供交付數量約
    零點二公克乙節應較為可採，因認其當時轉讓予甲○○之第一級毒品海洛因數量
    約為零點二公克。事證明確，被告犯行堪以認定。
二、公訴人雖認被告所涉為毒品危害防制條例第四條第一項之販賣第一級毒品罪嫌云
    云，惟查：
（一）按犯罪事實應依證據認定之，無證據不得認定其犯罪事實，刑事訴訟法第一百
      五十四條第二項定有明文。又被告之自白，須非出於強暴、脅迫、利誘、詐欺
      、違法羈押或其他不正之方法，且與事實相符者，始得為證據，且不得作為有
      罪判決之唯一證據，仍應調查其他必要之證據，以察其是否與事實相符，同法
      第一百五十六條第一項及第二項規定明確，其立法目的在以補強證據之存在，
      擔保自白之真實性，故限制自白在證據上之價值，以防止偏重自白，致有發生
      誤判之危險。
（二）另按，毒品危害防制條例第十七條規定，犯該條例第十條之罪，供出毒品來源
      因而破獲者，得減輕其刑，是以關於販賣毒品案件，施用毒品之人，其所為曾
      向他人購買毒品之陳述，不得作為該人有罪判決之唯一證據，仍應調查其他必
      要之證據，以察其是否與事實相符（最高法院九十三年度臺上字第二八三八號
      判決參照）。又毒品危害防制條例所定之販賣毒品罪，其所謂「販賣」，依文
      義解釋本應寓含有買賤賣貴而從中取利之意思存在，且從商業交易原理與一般
      社會觀念而言，販賣行為在通常情形下，仍係以牟取利益為其活動之主要誘因
      與目的，是以所謂「販賣」，應以行為人在主觀上具有「營利之意圖」為其構
      成要件要素，倘無牟取額外利益，自應排除於「販賣」犯行之外（最高法院著
      有六十七年度臺上字第二五００號、六十九年度臺上字第一六七五號判例意旨
      參照），而行為人具備營利之意圖，既係販賣毒品罪之法定構成要件，自應依
      嚴格證明法則證明之。
（三）被告於九十二年十二月十一日警詢時（詳見偵卷第五頁）、同日檢察官偵訊時
      （詳見偵卷第二八、二九頁）、同日本院訊問時（詳見本院九十二年度聲羈字
      第六一四號卷第五、六頁），固坦承有販賣第一級毒品海洛因之行為，惟自九
      十三年一月六日檢察官偵訊時起，迄本院審理時止，迭次否認有何販賣毒品之
      犯行，辯稱：當時甲○○表示腳不舒服，非常痛苦，要求先撥一千元或二千元
      份量之海洛因給伊，其始提供海洛因予甲○○，自始無向甲○○收錢之意思等
      語。被告翻異前供，其於九十二年十二月十一日甫為警查獲後所為之自白，是
      否與事實相符，已屬有疑。況依前揭說明，被告之自白本不得作為有罪判決之
      唯一證據，仍應調查其他必要之證據，以察其是否與事實相符。
（四）證人甲○○於九十二年十二月四日警詢時之證述（詳見偵卷第八至十一頁），
      為被告以外之人於審判外之陳述，屬傳聞證據，辯護人已具狀主張無證據能力
      （見其於九十三年六月三日提出之辯護意旨狀），且乏得為證據之法律依據，
      依刑事訴訟法第一百五十九條第一項規定，自不得作為本案證據，而應予排除
      。至甲○○於九十三年一月六日檢察官偵訊時雖具結證述：被告曾販賣海洛因
      給我，每次拿一公克云云；惟於同日偵訊時，甲○○另證稱：我單純向被告「
      調」毒品認識，只向被告調一次海洛因，於九十二年一、二月間，買一公克海
      洛因，價格二千元，我們本來約定一手交錢、一手交貨，被告為了救我，沒有
      收我的錢等語（詳見偵卷第六一、六二頁）。迄於本院審判程序，甲○○到庭
      證述：（辯護人問：毒品來源？）我本來要向被告買，但他不拿我的錢；（辯
      護人問：時間為何？）因為時間久遠，我忘記了；（辯護人問：你在警詢時稱
      係在九十二年十一月十五日向被告拿毒品，是否正確？）正確；（辯護人問：
      為何與在檢察官偵訊時所說不同？）我不記得；（檢察官問：之前你與被告電
      話聯絡，講好價錢，只是被告沒有拿你的錢？）是的；（檢察官問：你於偵訊
      時稱，毒品係被告「賣」給你，檢察官問你何時「調」毒品，你回答係向被告
      「買」毒品，為何今日到庭證稱向被告「調」毒品？）我沒有說謊，先前說「
      買」，是我本來想用錢買，但被告不拿我的錢，我今日所說是真實的，先前為
      何這樣說我無法回答（詳見本院九十三年七月十三日審判筆錄第四至八頁）。
      依上開證言觀之，證人甲○○固於偵訊時泛稱被告曾向其販賣第一級毒品海洛
      因，惟關於販賣毒品之時間、次數、價格、方式等情，尚未據其具體陳明，且
      於同日偵訊及嗣後本院審理時，甲○○迭稱被告僅曾向其交付一次海洛因，且
      未收受任何金錢，則被告轉讓第一級毒品海洛因予甲○○，是否有營利之意圖
      ，益加不能無疑，揆諸首揭說明，洵不足僅憑甲○○尚欠明確之片段證詞，逕
      認被告確有販賣第一級毒品之犯行。
（五）扣案之小型塑膠分裝袋一百九十個，數量固然眾多，惟分裝袋本非專供販賣毒
      品之用，且坊間就分裝袋之販售採大量包裝，一次須購入一大包，核與常情無
      違，尚難單以扣案之分裝袋數量眾多，即認定被告就上開轉讓行為有意圖營利
      而賺取價差之情事；至電子磅秤、分裝杓鏟、鐵尺、刷子及毒品等物，亦非專
      供販賣毒品所需之器具，用之於自行施用或轉讓亦甚可能，洵難憑以認定被告
      有何販賣毒品之犯行。
（六）此外，遍查全卷並無足認被告確有意圖營利而販入或販出毒品之證據，更無證
      據得證明被告有賺取價差之行為，參以本案認定被告轉讓毒品之次數僅有一次
      ，而受讓人甲○○與其又係朋友關係，是依現存卷證資料，尚不足認定被告將
      毒品轉讓予甲○○，係屬意圖營利之販賣行為。
三、查被告行為後，毒品危害防制條例已於九十二年七月九日修正公布全文三十六條
    ，並自公布後六個月即九十三年一月九日起施行，關於轉讓毒品達一定數量者，
    修正後該條例第八條第六項修訂應加重其刑至二分之一，其標準由行政院定之，
    然本件被告僅轉讓少量第一級毒品海洛因予甲○○，未逾行政院公布之轉讓持有
    毒品加重其刑之數量標準（即淨重五公克以上），經比較新舊法，本件適用裁判
    時之法律於被告並無較為不利，依刑法第二條第一項前段規定，自應適用裁判時
    即修正後之規定處斷。是核被告乙○○所為，係犯修正後毒品危害防制條例第八
    條第一項之轉讓第一級毒品罪。其轉讓前持有第一級毒品海洛因之低度行為，為
    轉讓之高度行為所吸收，不另論罪。公訴意旨認被告上開轉讓毒品之行為為販賣
    ，容有誤會，已如前述，惟二者之基本社會事實尚屬同一，爰依法變更起訴法條
    。又被告曾於九十年間因違反電信法案件，經本院以九十年度簡字第一三六號判
    決處有期徒刑五月，如易科罰金以銀元三百元折算一日確定，已於九十年九月十
    一日易科罰金執行完畢等情，有臺灣高等法院被告全國前案紀錄表一件可稽，其
    於有期徒刑易科罰金執行完畢後五年內，再犯本案有期徒刑以上之罪，為累犯，
    應依刑法第四十七條規定加重其刑。爰審酌被告轉讓第一級毒品海洛因之行為，
    足以戕害社會秩序與國民身心健康，示範效應不容小覷，惟其轉讓之次數僅有一
    次，數量非鉅，及其犯罪之動機、目的、手段、犯罪後坦承犯行等一切情狀，量
    處如主文所示之刑。扣案之海洛因九包，扣除鑑定過程中滅失部分外，驗餘淨重
    合計十二點四一公克，為查獲之第一級毒品，應依修正後毒品危害防制條例第十
    八條第一項前段規定沒收銷燬；至小型塑膠分裝袋一百九十個、電子磅秤一個、
    分裝杓鏟二支、鐵尺二支及刷子一支等物，尚無證據證明係供本件轉讓毒品犯罪
    所用之物，爰不於本案宣告沒收之。
四、公訴意旨另以：被告除上開犯行外，復基於營利之概括犯意，自九十二年一月間
    起，至同年十一月十五日上午十一時止，先向真實姓名年籍不詳綽號阿雄之男子
    ，以每半兩重（淨重約十八點五公克）八萬元購入第一級毒品海洛因，再分裝成
    數小包，以每包一公克一千元至二千元不等之代價，駕駛自小客車（車牌號碼７
    Ｎ─１１１７號），以行動電話0000000000為聯絡工具，在臺北縣三
    峽鎮○○路旁河濱公園等處，分售予甲○○及其他不特定之人牟利，因認被告此
    部分之犯行，另涉有連續販賣第一級毒品罪嫌等語。惟按，犯罪事實應依證據認
    定之，無證據不得認定其犯罪事實；又不能證明被告犯罪者，應諭知無罪之判決
    ，刑事訴訟法第一百五十四條第二項、第三百零一條第一項分別定有明文。本院
    遍閱公訴人所提全部卷證，未見任何證據足以認定公訴人所指之上開犯行，該部
    分事實顯不能證明被告犯罪，本應為無罪之判決，惟公訴人既認此部分與前揭起
    訴論罪部分有連續犯之裁判上一罪關係，爰不另為無罪之諭知，附此說明。
據上論斷，應依刑事訴訟法第二百九十九條第一項前段、第三百條，修正後毒品危害
防制條例第八條第一項、第十八條第一項前段，刑法第十一條前段、第二條第一項前
段、第四十七條，判決如主文。
本案經檢察官孫治平到庭執行職務。
中　　　華　　　民　　　國　　九十三　　年　　　七　　　月　　二十三　　日
                              臺灣板橋地方法院刑事第四庭
                                  審判長法  官　潘長生
                                        法　官　陳靜茹
                                        法　官　朱嘉川
右正本證明與原本無異
如不服本判決應於送達後十日內向本院提出上訴狀
                                  　　　書記官  林志憲
中　　　華　　　民　　　國　　九十三　　年　　　七　　　月　　二十三　　日
附錄本案論罪科刑法條全文：
修正後毒品危害防制條例第八條：
轉讓第一級毒品者，處一年以上七年以下有期徒刑，得併科新臺幣一百萬元以下罰金
。
轉讓第二級毒品者，處六月以上五年以下有期徒刑，得併科新臺幣七十萬元以下罰金
。
轉讓第三級毒品者，處三年以下有期徒刑，得併科新臺幣三十萬元以下罰金。
轉讓第四級毒品者，處一年以下有期徒刑，得併科新臺幣十萬元以下罰金。
前四項之未遂犯罰之。
轉讓毒品達一定數量者，加重其刑至二分之一，其標準由行政院定之。
